臺灣桃園地方法院刑事判決　　　　　　 99年度簡上字第897號
上　訴　人　臺灣桃園地方法院檢察署檢察官
上　訴　人
即　被　告　沈建成
上列上訴人因被告詐欺案件，不服本院刑事法庭於民國99年9 月
30日所為之99年度壢簡字第2115號第一審刑事簡易判決（聲請簡
易判決處刑案號：99年度偵字第20278 號、第20353 號），提起
上訴，本院管轄之第二審合議庭判決如下：
    主  文
原判決撤銷。
沈建成幫助意圖為自己不法之所有，以詐術使人將本人之物交付
，處有期徒刑月，如易科罰金，以新臺幣壹仟元折算壹日。
    事  實
一、沈建成能預見將自己帳戶金融卡、密碼交與不詳身分之人使
    用，足供他人作為詐騙財物匯款之工具，竟仍基於幫助詐欺
    取財之不確定故意，於民國99年4 月7 日晚間7 時許，在桃
    園縣中壢市中壢後火車站前，將其前所申辦渣打國際商業銀
    行平鎮分行（下簡稱渣打銀行），帳號00000000000000號帳
    戶之金融卡、密碼（下簡稱金融卡），交付予真實姓名年籍
    不詳之人。而該姓名年籍不詳之人所屬之詐騙集團之成員，
    即意圖為自己不法之所有，分別(一)於99年4 月8 日晚間6 時
    許撥打電話予蔡志忠，佯稱蔡志忠先前在網路購物時誤將付
    款方式勾選為分期付期，需重新操作，使蔡志忠陷於錯誤，
    而依指示在同日晚間8 時45分許，前往位於桃園縣桃園市○
    ○路66號之渣打銀行，以現金存款之方式，將新臺幣（下同
    ）47,000元存入沈建成之上開帳戶中，而受有損害；(二)於同
    日晚間8 時12分許撥打電話予陳淑惠，佯稱陳淑惠先前在網
    路購物時誤將付款方式勾選為分期付期，需重新操作，使陳
    淑惠陷於錯誤，而依指示前往位於新北市○○區○○路 879
    之17號之渣打銀行，並以現金存款之方式，先後於同日晚間
    9 時22分、10時7 分許，將14,000元、80,000元存入沈建成
    之上開帳戶中，而受有損害。嗣因蔡志忠、陳淑惠事後發覺
    受騙而報警處理，始知上情。
二、案經桃園縣政府警察局平鎮分局、臺中市政府警察局東勢分
    局報請臺灣桃園地方法院檢察署檢察官偵查後聲請以簡易判
    決處刑。
    理  由
一、被告沈建成固不否認有於上開所述時、地，將所申辦之渣打
    銀行帳戶金融卡交予他人，惟矢口否認有何幫助詐欺犯行，
    辯稱：其當初係為求職，而依刊登於自由時報之求職廣告欄
    所載之電話，與1 名自稱「家（臺語音譯）」之男子應徵載
    送酒店小姐之司機工作，且因「家」表示公司小姐於下班後
    會將當日所得交予司機，由司機先行扣除薪水後全數存入自
    己帳戶內，再由公司會計以金融卡提領，故要求其需提供銀
    行帳戶之金融卡，其不疑有詐，乃依「家」之指示，在99年
    4 月7 日晚間，前往中壢後火車站前，將之交予不詳之男子
    ，是其乃係於被詐騙之情形下而交付金融卡，其並無幫助他
    人犯罪之意思云云。經查：
    (一)本案被告將其所申辦渣打帳戶之金融卡交付予不詳之人後
      ，該人所屬詐騙集團之成員即以網路購物誤勾選分期付款
      為由，使蔡志忠、陳淑惠陷於錯誤，而分別存款現金各47
      ,000元、94,000元至被告所有帳戶中一節，為被告所供承
      不諱，並核與蔡志忠、陳淑惠於警詢中陳述遭詐騙之經過
      相符，此外，復有渣打銀行99年5 月12日渣打商銀平鎮字
      第099001665 號函所附開戶基本資料、存摺、支存對帳單
      、活期性存款名冊查詢及自動櫃員機交易明細表等件在卷
      可稽，自堪以認定。
    (二)被告雖以前揭情詞置辯，惟查：
      1.按金融存款帳戶，事關存戶個人財產權益之保障，與存
        戶之金融卡、密碼結合，其專屬性、私密性更形提高，
        除非本人或與本人具相當密切關係者，難認有何理由可
        自由流通使用存摺等物，一般人亦有應妥為保管存摺等
        物，以防止被他人冒用之認識，縱有特殊情況偶有將存
        摺等物交付他人之需要，亦必深入瞭解其用途後再行提
        供使用，恆係吾人日常生活經驗與事理之然。況時下以
        人頭帳戶詐騙被害人匯款之行為甚為猖獗，此經媒體廣
        為報導，政府機關及各家金融行庫尚多次呼籲民眾應謹
        慎控管已有帳戶且勿交付個人帳戶以免淪為詐騙者之幫
        助工具，是依一般人之智識及社會生活經驗，對於悖於
        常情而要求他人交付帳戶者，係以遂行存提款紀錄不易
        循線追查為目的，進而將該帳戶用於不法用途此節，應
        可產生合理之懷疑，而不隨意將帳戶交出而成為他人犯
        罪之幫兇，合先敘明。
      2.本案被告係因求職而交付渣打銀行帳戶之金融卡之情，
        固據提出自由時報之求職分類廣告為證，且被告是時使
        用之「0000000000」門號行動電話，亦確自99年4 月 7
        日起，即與上揭報紙上刊登「徵自用車司機」廣告所記
        載之「0000000000」門號行動電話有通聯紀錄，此有通
        聯調閱查詢單1 份可佐，而堪信為真。然被告為國中畢
        業，且為本案犯行時已年逾50，衡情並非毫無社會閱歷
        或智識程度異常之人，又一般求職者於應徵時，僅需提
        供帳戶帳號以供薪資轉帳已足，並無提供金融卡、密碼
        之必要，而被告於警詢中亦供承其曾開設汽車修配廠並
        雇用員工，但並未要求員工提供個人帳戶之金融卡等語
        ，即堪認被告對於金融卡、密碼乃有關個人財產、身分
        之物品，於今日社會中若不慎淪落於他人手中，極易被
        利用作為與財產有關之犯罪工具，應已有所認識。惟被
        告依電話中「家」之指示而前往中壢後車站時，對於前
        來向其收受帳戶金融卡之人之身份或公司之相關資訊並
        未詳加詢間，亦未要求該人出示公司識別證或相關證明
        文件，則其就此等應先查證之事項竟爾未先查證，即將
        之全數率予交付素不相識、從未聯絡之人，且未留下該
        人之聯絡方式，要難認與常理相符；況若依「家」之表
        示，酒店小姐下班後會將所得全數交予司機，則司機於
        扣除薪資後逕將之轉交予公司會計即可，又何需先由司
        機至銀行或自動櫃員機將現金存入帳戶，再由公司會計
        前往銀行或自動櫃員機提領，而以此迂迴輾轉之方式存
        、提款項？此亦有違社會常情，則被告既曾為雇主，其
        就此點又豈會全然未予發覺有異？準此，被告對其上開
        帳戶之金融卡交付他人後，係提供詐騙集團作為人頭帳
        戶使用，藉以存、提詐欺他人所得之款項並逃避追查之
        情，縱非出於確信，亦應有所認識，而被告仍執意為之
        ，其顯然具備縱使遭人利用其金融帳戶實施詐欺犯罪亦
        不違背其本意之未必故意，至為灼然，是被告空言辯稱
        其僅係遭人詐騙云云，自非可採。
    (三)被告雖聲請本院傳訊其友人，因其向「家」應徵後，本欲
      介紹該人一同前往上班，但因該人表示不識路而作罷，嗣
      其發覺遭詐騙後，亦曾向該人表示，以證明其確係被騙云
      云，然依被告所辯，該人自始至終均就被告求職過程未曾
      參與，而僅係單純聽聞被告之轉述，屬傳聞證據，是該人
      所言已不足使本院為有利於被告之認定，況被告亦供稱其
      不知該人之真實姓名，則本院自亦無從依法送達開庭通知
      ，是本院認被告此部分證據調查之聲請並無必要，附此敘
      明。
    (四)綜上所述，本案事證明確，被告犯行洵堪認定，應依法論
      科。
二、核被告沈建成所為，係犯刑法第30條第1 項前段、第339 條
    第1 項之幫助詐欺取財罪，其以幫助他人遂行詐欺取財犯行
    之意思而參與犯罪構成要件以外之行為，為幫助犯，依刑法
    第30條第2 項之規定，減輕其刑。又被告以一交付上開渣打
    銀行帳戶提款卡之幫助行為，同時造成蔡志忠、陳淑惠受有
    損害，為想像競合犯，應從重論以一幫助詐欺取財罪。原審
    予以論罪科刑，固非無見。惟查：按刑事審判旨在實現刑罰
    權分配之正義，故法院對於有罪被告之科刑，固為實體法上
    賦予法院得為自由裁量之事項，但此項職權之行使，並非得
    恣意為之，仍應受罪刑相當原則之支配，審酌刑法第57條所
    列各款應注意之事項及一切情狀為之，使輕重得宜，罰當其
    罪，以契合法律授權之目的及社會之法律感情。而「犯罪行
    為人違反義務之程度」及「犯罪所生之危害或損害」及「犯
    罪後之態度」，分別為刑法第57條第8 款、第9 款及第10款
    規定科刑時應審酌之情狀之一，法院量刑時，自應併加以審
    慎斟酌，以求量刑之妥適。經查：本案被告對詐欺集團人員
    取走其所申辦之渣打銀行帳戶之金融卡，將可能作為詐騙取
    款匯款之帳戶，竟仍執意交付之，且造成被害人蔡志忠、陳
    淑惠分別受有47,000元、94,000元之損失，非屬輕微，自應
    受相當之非難，乃原審僅量處被告有期徒刑2 月，尚無法平
    撫被害人所受損害，並修復雙方感情，難謂輕重得宜，罰當
    其罪。是被告上訴意旨猶以前揭情詞否認犯行，指摘原判決
    不當，雖無理由，應予駁回，然檢察官上訴意旨，循被害人
    蔡志忠之請求，以上開具體事由指摘原判決量刑過輕，為有
    理由，自應由本院予以撤銷改判。爰審酌被告將帳戶提供予
    詐騙集團使用，影響社會正常交易安全，增加被害人尋求救
    濟之困難，並使犯罪之追查趨於複雜，危害社會甚鉅，且於
    犯後仍一再飾詞狡辯，毫無悔意，復迄未與被害人達成和解
    ，及兼衡被害人所受損失輕重等一切情狀，量處如主文所示
    之刑，並諭知易科罰金之折算標準。
據上論斷，應依刑事訴訟法第455 條之1 第3 項、第369 條第 1
項前段、第373 條、第364 條、第299 條第1 項前段，刑法第30
條第1 項前段、第2 項、第339 條第1 項、第55條、第41條第 1
項前段，刑法施行法第1 條之1 第1 項、第2 項前段，判決如主
文。
本案經檢察官洪敏超到庭執行職務。
中    華    民    國   100    年    1     月    28    日
                    刑事第十庭  審判長法  官  江德民
                                      法  官  黃鏡芳
                                      法  官  蘇昌澤
以上正本證明與原本無異。
不得上訴。
                                      書記官  李佳穎
中    華    民    國   100    年    1     月    31    日